【裁判字號】    99,易,353
【裁判日期】    990909
【裁判案由】    妨害名譽等
【裁判全文】
臺灣屏東地方法院刑事判決               99年度易字第353號
公  訴  人  臺灣屏東地方法院檢察署檢察官
被      告  乙○○
上列被告因妨害名譽等案件，經檢察官提起公訴（民國99年度調
偵字第36號），本院判決如下：
    主  文
乙○○犯公然侮辱罪，處拘役貳拾日，如易科罰金，以新臺幣壹
仟元折算壹日；又犯留滯住宅罪，處拘役貳拾日，如易科罰金，
以新臺幣壹仟元折算壹日。應執行拘役拾日，如易科罰金，以
新臺幣壹仟元折算壹日。
    事  實
一、乙○○於民國98年8 月26日下午3 時許，因其學生丙○○之
    房屋租賃等問題，與房東甲○○存有誤會，故與丙○○一同
    前往甲○○位於屏東縣屏東市○○里○○街214 號7 樓之3
    之住處理論，2 人進入該處所後，乙○○即因丙○○之房屋
    租賃及金錢糾紛與甲○○發生爭執，乙○○遂遭甲○○要求
    離去，乙○○受退去之要求仍留滯而拒絕離去外，並執意爭
    執前開問題，進而當場罵甲○○「SHIT」3 次（此部分另經
    檢察官為不起訴處分），甲○○遂報警處理。嗣於同（26）
    日下午5 時許，雙方至屏東縣政府警察局屏東分局海豐派出
    所製作筆錄時，乙○○竟基於妨害名譽之犯意，在上開不特
    定多數人得共見共聞之海豐派出所內，公然以「不要臉」、
    「難怪你會被離婚」之穢語，辱罵甲○○，足生損害於甲○○之名譽。
二、案經甲○○訴由屏東縣政府警察局屏東分局報告臺灣屏東地
    方法院檢察署檢察官偵查起訴。
    理  由
一、按傳聞法則之重要理論依據，在於傳聞證據未經當事人之反
    對詰問予以核實，乃予排斥，惟若當事人已放棄對原供述人
    之反對詰問權，於法院審判時表明同意該等傳聞證據可作為
    證據，基於證據資料愈豐富，愈有助於真實發現之理念，並
    貫徹刑事訴訟法修法加重當事人進行主義之精神，確認當事
    人對於證據能力有處分權之制度，傳聞證據經當事人同意作
    為證據，法院認為適當者，亦得為證據。另當事人於調查證
    據時，對於傳聞證據表示「沒有意見」、「對於證據調查無
    意見」，而未於言詞辯論終結前聲明異議，應視為已有將該
    等傳聞證據採為證據之同意，此刑事訴訟法第159 條之5 定
    有明文。檢察官、被告於本院準備程序及言詞辯論終結前對
    於全案卷證證據之證據能力均未表示異議，依刑事訴訟法第
    159 條之5 之規定，檢察官、被告已同意本案所有證據均有
    證據能力，本院斟酌該等證據並非非法取得，亦無證明力明
    顯過低之情形，是該等證據，均得採為證據。
二、訊據被告乙○○固坦承在告訴人甲○○之住處受退去之要求
    而仍留滯及在海豐派出所講「不要臉」、「難怪你會被離婚
    」等語，惟矢口否認有何公然侮辱及受退去之要求而仍留滯
    等犯行，辯稱：我不是惡意滯留，我說「SHIT」3次，甲○○叫我出去，我沒有出去，是我希望她請警察調查，這是人
    格問題，我在派出所我有講「不要臉」、「難怪你會被離婚
    」，我說不要臉的意思是針對她的行為，不是跟她離不離婚
    沒有關係，我是針對她的行為。我承認我是滯留在那邊，我
    是要求警察上來，但我滯留不長，我連續三次要警察上來，
    但是甲○○都不叫警察上來，後來我跟學生只好出去，到了
    電梯裡面，我學生跟我說她的雨傘忘記帶，我說我不想上去
    ，叫我學生上去，我到管理室那邊等了很久，我請管理員打
    電話上去，我不知道她們在樓上講什麼，我要上課，我又打
    電話上去，我學生打電話下來跟我說甲○○叫我上去向她對
    不起，我說我不要，然後甲○○就叫警察來，我們就走了，
    到派出所云云。惟查：被告於上開時間在告訴人甲○○之住
    處，遭告訴人要求離去其住處，仍滯留於該處，於98年8 月
    26日下午5 時許，在海豐派出所，辱罵告訴人「不要臉」、
    「難怪你會被離婚」等語之事實，業據被告於警詢、檢察官
    偵訊及本院審理中坦承不諱，核與告訴人甲○○於警詢及檢
    察官偵訊中指述之情節相符。證人即甲○○之女兒彭翌甄於
    警詢中亦證述：98年8 月26日下午3 時50分許，丙○○與乙○○進入屋內就一直往我們住處走道走，一直叫我母親甲○○快出來，乙○○就與甲○○發生口角糾紛就不談，雙方口
    角糾紛後，我母親有請乙○○出去，但乙○○不要出去、口
    氣很大等語；證人丙○○於檢察官偵訊中亦結證：乙○○有
    罵不要臉，並沒有指明是罵誰，乙○○在派出所講甲○○就
    是因為這樣才離婚，但我覺得是情緒發洩等語（偵卷14頁）
    ；丙○○於本院審理中亦結證：乙○○與甲○○在派出所聲
    音都很大，那時候大家情緒不太好、很生氣、也算是口角，
    我有聽到被告說不要臉，但是不是向甲○○講的，我就不知
    道，我有聽到被告說難怪妳會離婚等語（本院卷35-36 頁）
    。另證人即屏東縣政府警察局屏東分局海豐派出所警員蕭明
    風於本院審理中結證：到了派出所後，甲○○與被告在值班
    台旁邊有發生口角，被告好像在現場有罵甲○○不要臉，你
    就是這樣才會被人家離，他們二人口角一直面對面等語（本
    院卷37頁）。而被告亦自承：我說「不要臉」是因為她在那
    邊跟我對罵，還要求警察調查我的身分，我才說「不要臉」
    ，不要跟不要臉說話，我是針對她的行為，不是針對她的婚
    姻，我承認我是滯留在那邊，我是要求警察上來，但我滯留
    不長，我連續三次要警察上來，但是甲○○都不叫警察上來
    ，後來我跟學生就只好出去等語（本院卷37頁）。被告確有
    在告訴人之住宅內受退去之要求而仍留滯，並在海豐派出所
    以「不要臉」、「難怪你會被離婚」等語公然侮辱告訴人甚
    明，被告上開所辯，顯係避重就輕之詞，不足採取，本件事
    證明確，被告上開犯行堪以認定。
三、核被告所為，係犯刑法第306 條第2 項之留滯住宅罪及同法
    第309 條第1 項之公然侮辱罪。所犯上開二罪，犯意各別、
    罪質各異，行為互殊，犯罪構成要件不同，應分論併。爰審
    酌被告無前科紀錄，有臺灣高等法院被告前案紀錄表1 份在
    卷可稽，素行良好，因其學生丙○○與告訴人之租賃糾紛始
    進入該租屋處留滯其內之犯罪動機，犯罪之手段及造成之損
    害尚屬輕微，併審酌被告之生活狀況、智識程度等一切情狀
    ，量處如主文所示之刑，並諭知易科罰金之折算標準，及定
    其應執行刑與易科罰金之折算標準。
據上論斷，應依刑事訴訟法第299 條第1 項前段，刑法第306 條
第2 項、第309 條第1 項、第41條第1 項前段、第51條第6 款，
刑法施行法第1 條之1 ，判決如主文。
本案經檢察官劉昀到庭執行職務
中    華    民    國    99    年    9     月    9     日
                  刑事第一庭    法  官  涂裕洪
以上正本證明與原本無異。
如不服本判決應於收受判決後10日內向本院提出上訴書狀，並
應敘述具體理由；其未敘述上訴理由者，應於上訴期間屆滿後
20日內向本院補提理由書（均須按他造當事人之人數附繕本）
「切勿逕送上級法院」。
中    華    民    國    99    年    9     月    9     日
                                書記官  卓春成
附錄本案論罪科刑法條：
中華民國刑法第306條
（侵入住居罪）
無故侵入他人住宅、建築物或附連圍繞之土地或船艦者，處 1 年
以下有期徒刑、拘役或 3 百元以下罰金。
無故隱匿其內，或受退去之要求而仍留滯者，亦同。
中華民國刑法第309條
（公然侮辱罪）
公然侮辱人者，處拘役或 3 百元以下罰金。
以強暴犯前項之罪者，處 1 年以下有期徒刑、拘役或 5 百元以
下罰金。

司法院資訊處製作；財團法人民間司法改革基金會備份。
